【裁判字號】    95,上易,1817
【裁判日期】    951026
【裁判案由】    竊盜
【裁判全文】
臺灣高等法院刑事判決                95年度上易字第1817號
上  訴  人  臺灣新竹地方法院檢察署檢察官
被      告  乙○○
上列上訴人因竊盜案件，不服臺灣新竹地方法院95年度易字第
248號，中華民國95年7月27日第一審判決（起訴案號：臺灣新竹
地方法院檢察署95年度速偵字第822號），提起上訴，本院判決
如下：
    主  文
原判決撤銷。
乙○○共同攜帶兇器竊盜，累犯，處有期徒刑捌月。
扣案之梅花扳手壹把沒收。
    事  實
一、乙○○前曾犯偽造文書案件，經本院於民國九十二年七月七
    日以九十二年度訴字第二六七號判決判處有期徒刑四月確定
    ，甫於九十三年六月十七日縮刑期滿執行完畢。詎乙○○仍
    不知悔改，於九十五年四月二十五日下午五時許，與真實姓
    名年籍不詳、綽號「阿賢」之成年男子二人見停放在新竹縣
    竹東鎮○○里○○街極樂告別式旁之永昇冷凍食品工業股份
    有限公司（下稱永昇公司）所有、車牌號碼ＣＬ─六八七三
    號廂型貨車一輛停放該處（該車已先於九十五年四月二十二
    日下午一時許，被不詳人士自新竹市○○路「大潤發」第二
    停車場內竊取後移至該處）無人看守之際，認有機可乘，乙
    ○○因積欠「阿賢」新臺幣三千餘元，心想如果能順利變賣
    即可抵債，遂共同基於意圖為自己不法所有之犯意聯絡與行
    為分擔，於九十五年四月二十五日下午五時許，由乙○○持
    其所有、客觀上足以供兇器使用之鐵製梅花扳手一把為工具
    ，共同以扳手拆卸車門之方法，竊取上開車輛車廂部分之雙
    開式後車門二片，得手後，各自將竊得之左、右後車門搬上
    乙○○與「阿賢」二人所各自騎乘之機車腳踏板上，欲載離
    現場變賣，嗣於同日下午五時三十分許，乙○○與「阿賢」
    二人裝載後車門完畢、正欲離去之際，為警發覺有異而在上
    址查獲乙○○，並在其騎乘之車號ＲＰＳ─三七二號機車腳
    踏板上起出上開左後車門一片、鐵製梅花扳手一把，「阿賢
    」則載著得手之上開右後車門一片趁亂逃逸。
二、案經新竹縣警察局竹東分局報告臺灣新竹地方法院檢察署檢
    察官偵查起訴。
    理  由
一、訊據被告乙○○坦承上開攜帶梅花扳手一把為工具，與「阿
    賢」共同竊取被害人永昇公司所有之上開貨車後車門二片之
    事實不諱，核與被害人永昇之組長甲○○於偵查中之指述上
    開貨車車門二片確實均被竊走，及事後已領回左後車門一片
    之事實相符，並有扣案之上開被告乙○○所有之梅花扳手一
    把及現場蒐證照片八張（見偵查卷第二五頁上方照片）、新
    竹縣警察局竹東分局扣押物品目錄表及永昇公司之組長長甲
    ○○出具之贓物認領保管單各一紙可證，足認被告之自白核
    與事實相符。綜上所述，本件事證已臻明確，被告之竊盜犯
    行洵堪認定，應予依法論科。
二、核被告乙○○所為，係犯刑法第三百二十一條第一項第三款
    之攜帶兇器加重竊盜罪。又刑法第二十八條：「二人以上共
    同實施犯罪之行為者，皆為正犯。」之規定，業經九十四年
    二月二日總統令修正公布為：「二人以上共同實行犯罪之行
    為者，皆為正犯。」，並於九十五年七月一日施行。不論依
    上揭修正前之刑法第二十八條，或上揭修正後之刑法第二十
    八條之規定，被告與「阿賢」二人間就竊取永昇公司貨車車
    門行為，事先有共同之犯意聯絡、嗣後有共同之行為分擔而
    參與實行竊取他人財物之行為，均成立共同正犯，對被告乙
    ○○而言並無有利或不利之情形，自不生新舊法比較之問題
    ，應逕依行為時之修正前之刑法第二十八條規定，論以共同
    正犯。次按刑法第四十七條：「受有期徒刑之執行完畢，或
    受無期徒刑或有期徒刑一部之執行而赦免後，五年以內再犯
    有期徒刑以上之罪者，為累犯，加重本刑至二分之一。」之
    規定，業經九十四年二月二日總統令修正公布第一項為：「
    受徒刑之執行完畢，或一部之執行而赦免後，五年以內故意
    再犯有期徒刑以上之罪者，為累犯，加重本刑至二分之一。
    」；第二項為：「第九十八條第二項關於因強制工作而免其
    刑之執行者，於受強制工作處分之執行完畢或一部之執行而
    免除後，五年以內故意再犯有期徒刑以上之罪者，以累犯論
    。」，並於九十五年七月一日施行。經查，被告乙○○前曾
    犯偽造文書案件，經本院於九十二年七月七日以九十二年度
    訴字第二六七號判決判處有期徒刑四月確定，甫於九十三年
    六月十七日縮刑期滿執行完畢，有臺灣高等法院被告前案紀
    錄表一件在卷可按。其於受有期徒刑執行完畢後，五年以內
    再故意犯本件有期徒刑以上之罪，不論依上揭修正前之刑法
    第四十七條，或上揭修正後之刑法第四十七條第一項之規定
    ，均構成累犯，對被告本人而言並無有利或不利之情形，自
    不生新舊法比較之問題，應逕依行為時之修正前之刑法第四
    十七條規定論以累犯並加重其刑。
三、原審據以論罪科刑，固非無見，惟有罪之判決書，應於主文
    內載明所犯之罪，刑事訴訟法第三百零九條定有明文。而該
    條所謂「所犯之罪」，係指犯罪構成要件而言 (最高法院八
    十七年台上字第一0四七號判決參照)。本件原審判決事實欄
    及理由欄均認定被告係攜帶足供兇器使用之梅花扳手一把竊
    盜，主文卻漏未記載「攜帶兇器」之構成要件文字，致與普
    通竊盜混淆，與法自有不合。從而，檢察官上訴，請求撤銷
    改判，為有理由，自應由本院將原判決撤銷改判。爰審酌被
    告年紀尚輕，不思以正當工作換取報酬，惟所竊財物價值不
    高，被害人損失有限及被告其犯罪後坦承犯行、態度良好等
    一切情狀，量處如主文第二項所示之刑，以資警惕。扣案之
    上開梅花扳手一把係被告乙○○所有，供其與「阿賢」犯本
    案所用之物，業據被告陳明在卷，而刑法第三十八條：「I
    、左列之物沒收之：一、違禁物。二、供犯罪所用或犯罪預
    備之物。三、因犯罪所得之物。II前項第一款之物，不問屬
    於犯人與否，沒收之。III第一項第二款、第三款之物，以屬
    於犯人者為限，得沒收之。但有特別規定者，依其規定。」
    之規定，業經九十四年二月二日總統令修正公布為：「I、
    下列之物沒收之：一、違禁物。二、供犯罪所用或犯罪預備
    之物。三、因犯罪所生或所得之物。II前項第一款之物，不
    問屬於犯罪行為人與否，沒收之。III第一項第二款、第三款
    之物，以屬於犯罪行為人者為限，得沒收之。但有特別規定
    者，依其規定。」，並於九十五年七月一日施行。細觀上開
    法條之修正，除增加「因犯罪所生」之物得予以沒收外，其
    次係將原條文中之「犯人」修改為「犯罪行為人」，使該法
    條普遍適用於一般沒收之情狀（參見立法說明），是以，不
    論依上揭修正前之刑法第三十八條，或上揭修正後之刑法第
    三十八條之規定，扣案之上開梅花扳手一把確實係犯人或犯
    罪行為人即被告乙○○所有，供其與「阿賢」犯本案所用之
    物，依修正前、後之法律規定均符合沒收之規定，對被告乙
    ○○而言並無有利或不利之情形，自不生新舊法比較之問題
    ，應逕依行為時之修正前之刑法第三十八條第一項第二款之
    規定宣告沒收。
四、據上論斷，應依刑事訴訟法第三百六十九條第一項前段、第
    第三百六十四條、二百九十九條第一項前段，刑法第二條第
    一項前段、第三百二十一條第一項第三款、修正前刑法第二
    十八條、第四十七條、第三十八條第一項第二款，判決如主
    文。
本案經檢察官姜貴昌到庭執行職務。
中    華    民    國    95    年    10    月    26    日
                  刑事第九庭審判長法  官  官有明
                                  法  官  周盈文
                                  法  官  陳世宗
以上正本證明與原本無異。
不得上訴。
                                  書記官  丁淑蘭
中    華    民    國    95    年    10    月    26    日
中華民國刑法第321條
犯竊盜罪而有左列情形之一者，處 6 月以上、 5 年以下有期徒
刑：
一  於夜間侵入住宅或有人居住之建築物、船艦或隱匿其內而犯
    之者。
二  毀越門扇、牆垣或其他安全設備而犯之者。
三  攜帶兇器而犯之者。
四  結夥三人以上而犯之者。
五  乘火災、水災或其他災害之際而犯之者。
六  在車站或埠頭而犯之者。
    前項之未遂犯罰之。


司法院資訊處製作；財團法人民間司法改革基金會備份。
